【裁判字號】    97,易,3191
【裁判日期】    971230
【裁判案由】    詐欺
【裁判全文】
臺灣臺北地方法院刑事判決              97年度易字第3191號
公  訴  人  臺灣臺北地方法院檢察署檢察官
被      告  乙○○
上列被告因詐欺案件，經檢察官提起公訴（九十七年度偵字第二
一○二一號），本院判決如下：
    主  文
乙○○幫助意圖為自己不法之所有，以詐術使人將本人之物交付
，處有期徒刑伍月，如易科罰金，以新臺幣壹仟元折算壹日。
    事  實
一、乙○○明知將自己之金融帳戶金融卡提供予他人使用，將可
    能幫助他人遂行詐騙行為，仍基於幫助他人詐欺取財之犯意
    ，於民國九十七年八月十一日二十時二十七分前某不詳時間
    ，在不詳處所，以不詳對價，將其先前所申辦之臺灣銀行股
    份有限公司（下稱臺灣銀行）新店分行第00000000
    0000號帳戶（下稱臺銀帳戶）之金融卡及密碼，提供予
    真實姓名、年籍不詳之成年人使用以幫助之。嗣該成年人即
    基於意圖為自己不法所有之犯意，接續於(一)九十七年八月十
    一日十九時三十分許，去電戊○○，佯稱：其先前透過東森
    購物頻道購買物品後，款項登錄錯誤，須利用自動櫃員機將
    其帳戶設為安全帳戶，始可避免被扣款云云，致戊○○不疑
    有他，乃於同日二十時二十七分許，依該成年人之指示，前
    往操作自動櫃員機，而匯款新臺幣（下同）二萬九千九百八
    十三元至乙○○上開臺銀帳戶內，旋遭該成年人提領一空，
    嗣戊○○察覺有異，始知受騙，乃報警處理；(二)九十七年八
    月十一日八時許，該成年人去電丁○○，誆稱：其先前透過
    東森購物頻道購買商品，因購物款項繳納方式設定錯誤，須
    利用自動櫃員機操作，取消分期付款云云，致丁○○陷於錯
    誤，乃於同日二十一時六分許，依該成年人之指示，前往操
    作設於苗栗縣後龍鎮竹南信用合作社內之自動櫃員機，而匯
    款二萬九千九百八十三元至乙○○上開臺銀帳戶內，旋遭該
    成年人提領一空，嗣丁○○察覺有異，始知受騙，乃報警處
    理；(三)九十七年八月十一日二十時四十七分許，該成年人去
    電向甲○○，詐稱：其先前透過東森購物頻道購買商品，須
    利用自動櫃員機操作，取消分期付款云云，致甲○○陷於錯
    誤，乃於同日二十一時十七分許，依該成年人之指示，前往
    操作自動櫃員機，而匯款二萬九千九百八十八元至乙○○上
    開臺銀帳戶內，旋遭該成年人提領一空，嗣甲○○察覺有異
    ，始知受騙，乃報警處理；(四)九十七年八月十一日十九時許
    ，該成年人去電向丙○，訛稱：其先前透過東森購物頻道購
    買商品，須利用自動櫃員機操作，取消分期付款云云，致丙○陷於錯誤，乃於同日二十一時十七分許，依該成年人之指
    示，前往操作設於臺北市○○區○○街二七四號全家便利商
    店內之自動櫃員機，而匯款二萬九千九百八十八元至丙○上
    開臺銀帳戶內，旋遭該成年人提領一空，嗣丙○察覺有異，
    始知受騙，乃報警處理。
二、案經臺北縣政府警察局新店分局報告臺灣臺北地方法院檢察
    署檢察官偵查起訴。
    理  由
壹、程序方面：
    按被告以外之人於審判外之言詞或書面陳述，除法律有規定
    者外，不得作為證據；又被告以外之人於審判外之陳述，雖
    不符合同法第一百五十九條之一至第一百五十九條之四之規
    定，但經當事人於審判程序同意作為證據，法院審酌該言詞
    陳述或書面陳述作成時之情況，認為適當者，亦得為證據；
    又當事人、代理人或辯護人於法院調查證據時，知有第一百
    五十九條第一項不得為證據之情形，而未於言詞辯論終結前
    聲明異議者，視為有前項之同意，刑事訴訟法第一百五十九
    條第一項及第一百五十九條之五分別定有明文。查本判決下
    列所引用之各項證據方法之證據能力，公訴人及被告乙○○
    於本院準備程序及審判期日中均未與爭執，且迄至言詞辯論
    終結前亦未再聲明異議，本院審酌該等言詞陳述及書面陳述
    作成時之情況，並無不宜作為證據之情事，依刑事訴訟法第
    一百五十九條之五之規定，自得作為證據，合先敘明。
貳、實體方面：
一、證據之認定：
  (一)被告乙○○於本院審理時固承認其於八十八年五月二十一日
    ，有開立上開臺銀帳戶之事實，惟否認有何幫助詐欺之犯行
    ，辯稱：我並沒有將上開帳戶之金融卡及密碼交給別人，我
    把金融卡的密碼寫在金融卡上，但金融卡不知道何時遺失了
    ，我是在九十七年八月十一日要去買早餐時才發現不見了，
    我在當日或是翌日有打電話辦理語音掛失云云。
  (二)經查：
  1.被告確實於八十八年五月二十一日，前往臺灣銀行新店分行
    ，開立上開臺銀帳戶乙節，為被告所是認（本院九十七年十
    一月十三日準備程序筆錄及九十七年十二月十八日審判筆錄
    參照），且有上開臺銀帳戶之開戶基本資料影本及存款往來
    明細表一份在卷可稽（偵卷第四四頁至第四七頁參照）。
  2.再者，被害人戊○○、丁○○、甲○○、丙○確實分別於上
    揭事實一之(一)、(二)、(三)、(四)所載之時間，接獲真實姓名、年
    籍不詳之成年人佯稱：其先前透過東森購物頻道購買商品，
    因帳務問題，須依其指示操作自動櫃員機云云，致被害人戊○○、丁○○、甲○○、丙○均陷於錯誤，依該成年人之指
    示，於上揭事實一之(一)、(二)、(三)、(四)所載之時間，分別前往
    匯款如事實一之(一)、(二)、(三)、(四)所載之金額至被告上開臺銀
    帳戶後，旋遭該成年人提領一空等情，業據證人即被害人戊○○、丁○○、甲○○、丙○於警詢時指述明確（偵卷第十
    一頁至第十二頁、第十六頁至第十七頁、第二四頁至第二六
    頁、第三四頁至第三六頁參照），並有自動櫃員機交易明細
    表四紙及被告上開臺銀帳戶存款往來明細表一份在卷可證（
    偵卷第十四頁、第十八頁、第二七頁、第三七頁、第四七頁
    參照）。從而，被害人戊○○、丁○○、甲○○、丙○確實
    分別於事實一之(一)、(二)、(三)、(四)所載之時間，遭該成年人去
    電佯稱上情，以此方式施用詐術，致其陷於錯誤，因而分別
    於事實一之(一)、(二)、(三)、(四)所載之時間，匯款如事實一之(一)
    、(二)、(三)、(四)所載之金額至被告上開臺銀帳戶之事實，堪信
    為真實。
  3.則由該成年人將被告所開立之上開臺銀帳戶提供予被害人戊○○、丁○○、甲○○、丙○分別匯入上開款項乙節觀之，
    足見該成年人確實有取得上開帳戶所有人即被告之同意，並
    取得該帳戶之金融卡及密碼而使用之，否則實難想像該名成
    年人願甘冒－上開銀行帳戶之所有人即被告因不同意他人使
    用，而前往銀行辦理掛失，辦理補發金融卡及變更密碼，並
    將被害人戊○○、丁○○、甲○○、丙○存入上開臺銀帳戶
    內之所有款項提領花用－之風險，而不經被告同意，遽爾要
    求被害人戊○○、丁○○、甲○○、丙○匯入款項至上開臺
    銀帳戶之可能？故被告確實有提供上開帳戶金融卡及密碼予
    該名成年人使用而幫助其詐欺取財之行為，堪予認定。
  4.被告雖仍執前詞置辯，惟查：
  (1)經本院向臺灣銀行新店分行函詢被告上開臺銀帳戶之掛失記
    錄，發現被告上開帳戶未曾有金融卡掛失紀錄，此有臺灣銀
    行新店分行九十七年十一月二十日新店營字第○九七五○○
    一五四二一號函在卷可稽，與被告上開曾以電話掛失金融卡
    之辯解，已有未符；而金融存款帳戶，事關存戶個人財產權
    益之保障，苟上開帳戶之金融卡確係遺失，衡之金融卡為個
    人理財工具使用之物，依日常生活經驗，可判斷係屬相當重
    要之物品，被告卻未立即報警處理或立即向銀行辦理掛失手
    續，已與常理有違，其所辯上開帳戶之金融卡遺失一情，是
    否屬實，已有可疑。
  (2)又提款卡提款密碼，為個人控管其存款帳戶之重要資料，在
    帳戶持有人變更銀行以電腦亂碼所發給之原始密碼為自己設
    定選用之密碼後，若非帳戶持有人將密碼告知他人，他人原
    則上實不可能知悉；又提款密碼須與金融卡結合，始得完成
    以金融卡提領款項之功能，依常情而論，稍有社會歷練、經
    驗之人，均知金融卡應與其存摺、印鑑章、密碼分別保存，
    或者將密碼牢記心中而不在任何物體上標示或載明，以免徒
    增帳戶款項遭人持金融卡併同輕易得知之密碼盜領款項，被
    告係具有一般通常智識之成年人，前揭社會經驗常情，亦應
    為被告所知稔，況被告於偵訊時及本院九十七年十一月十三
    日行準備程序時，均能清楚回答其金融卡密碼為其農曆生日
    即「七一○九一六」，顯見此一對被告具有特定意義之數字
    ，更為其所深刻記憶，絕無遺忘之虞。是其所辯：係將密碼
    書寫於金融卡上云云，亦屬事後卸責之詞，委無可採，應認
    確係被告自行將金融密碼告知使用其帳戶詐騙告訴人之成年
    人無訛。
  (3)從而，被告所為上開辯解，均不足採信。被告任意將所有上
    開臺銀帳戶金融卡及密碼交付他人，甘冒遭他人利用之風險
    ，顯然有幫助他人詐欺之故意甚明。
  4.綜上所述，被告確實有為如上開事實一之部分所載，將上開
    臺銀帳戶之金融卡及密碼等物，交付予真實姓名、年籍不詳
    之成年人使用以幫助詐欺之行為，其所為上開辯解，均不足
    採，本件事證明確，被告之犯行堪以認定。
二、論罪科刑之法律適用：
  (一)按刑法上之幫助犯，係對於犯罪與正犯有共同之認識，而以
    幫助之意思，對於正犯資以助力，而未參與實施犯罪之行為
    者而言（最高法院七十五年度臺上字第一五○九號、八十八
    年度臺上字第一二七○號判決亦同此意旨）。是以，如未參
    與實施犯罪構成要件之行為，且係出於幫助之意思提供助力
    ，即屬幫助犯，而非共同正犯。本件被告乙○○基於幫助之
    犯意，提供上述臺銀帳戶金融卡及密碼與真實姓名、年籍不
    詳之成年人，該成年人利用被告之幫助，意圖為自己不法之
    所有，施用詐術使被害人戊○○、丁○○、甲○○、丙○陷
    於錯誤，因而匯款至被告所提供之上開臺銀帳戶內，是被告
    所為係參與詐欺罪構成要件以外之行為，且在無證據證明被
    告係以正犯而非以幫助犯之犯意參與犯罪之情形下，應認其
    所為係幫助犯而非正犯行為。是核被告乙○○所為，係幫助
    犯刑法第三百三十九條第一項之詐欺取財罪。被告幫助他人
    犯上開詐欺取財之罪，爰依刑法第三十條第二項之規定，按
    正犯之刑減輕之。被告係以一幫助詐欺取財行為，使詐欺集
    團成員得以分別詐騙戊○○、丁○○、甲○○、丙○等人，
    致其等陷於錯誤，因而交付財物，其中被害人雖有數人，為
    被告提供帳戶舉措僅有一次，應論以一個幫助詐欺取財行為
    ，至於詐欺集團成員分別向不同人行騙，正犯之罪數並不影
    響被告行為之罪數，被告之行為仍應僅構成一個幫助詐欺取
    財行為。
  (二)爰審酌被告在此不法份子犯案猖獗，利用帳戶掩飾、隱匿詐
    財贓款之事迭有所聞之際，竟仍出賣金融帳戶供他人從事不
    法使用，間接導致犯罪集團因使用人頭帳戶，阻礙警方之查
    緝，致犯罪之追查趨於複雜困難，更造成被害人財物之損失
    ，嚴重危害交易秩序與社會治安，造成之危害非輕，且於犯
    後猶不知悔改、飾詞卸責、態度不佳等一切情狀，量處如主
    文所示之刑，併諭知易科罰金之折算標準。
據上論斷，應依刑事訴訟法第二百九十九條第一項前段，刑法第
三百三十九條第一項、第三十條第一項前段、第二項、第四十一
條第一項前段，刑法施行法第一條之一，判決如主文。
本案經檢察官廖先志到庭執行職務。
中    華    民    國    97    年    12    月    30    日
                  刑事第九庭審判長法  官  林怡秀
                                  法  官  劉素如
                                  法  官  張詩芸
以上正本證明與原本無異。
如不服本判決應於收受送達後10日內向本院提出上訴書狀，並應
敘述具體理由；其未敘述上訴理由者，應於上訴期間屆滿後20日
內向本院補提理由書（均須按他造當事人之人數附繕）「切勿逕
送上級法院」。
                                  書記官  顏淑華
中    華    民    國    97    年    12    月    30    日
附錄本案論罪科刑法條全文
中華民國刑法第三百三十九條
（普通詐欺罪）
意圖為自己或第三人不法之所有，以詐術使人將本人或第三人之
物交付者，處五年以下有期徒刑、拘役或科或併科一千元以下罰
金。
以前項方法得財產上不法之利益或使第三人得之者，亦同。
前二項之未遂犯罰之。


司法院資訊處製作；財團法人民間司法改革基金會備份。
